【裁判字號】    97,審訴,959
【裁判日期】    970627
【裁判案由】    違反臺灣地區與大陸地區人民關係條例
【裁判全文】
臺灣高雄地方法院刑事判決             97年度審訴字第959號
公  訴  人  臺灣高雄地方法院檢察署檢察官
被      告  甲○○
上列被告因違反臺灣地區與大陸地區人民關係條例案件，經檢察
官提起公訴（97年度偵緝字第522 號），嗣被告就被訴事實為有
罪陳述，經告知簡式審判程序之旨，並聽取檢察官及被告之意見
，裁定改依簡式審判程序審理，判決如下：
    主  文
甲○○犯臺灣地區與大陸地區人民關係條例第七十九條第一項之
使大陸地區人民非法進入臺灣地區罪，處有期徒刑壹年貳月，減
為有期徒刑柒月。
    事  實
一、甲○○明知其與大陸地區女子蘇杜珍（由檢察官另行偵辦）
    均無結婚之意思，且蘇杜珍欲以辦理假結婚之方式取得不實
    探親名義，非法進入臺灣地區工作賺取金錢，竟基於使大陸
    地區人民非法進入臺灣地區及與蘇杜珍共同基於行使使公務
    員登載不實事項於公文書之犯意聯絡，於民國92年11月13日
    自高雄小港機場搭機前往中國大陸福建省寧德市，於同年月
    21日，與蘇杜珍在欠缺結婚真意情形下，在中國大陸福建省
    寧德市民政局辦理結婚登記及取得登記證書，而取得形式上
    之配偶身份，繼而向中國大陸福建省寧德市公證處取得結婚
    公證書，返臺後於92年12月8 日持上開福建省寧德市公證處
    所出具之結婚公證書，前往高雄縣林園鄉戶政事務所，填具
    內容不實之結婚登記申請書辦理結婚登記，使不知情之承辦
    公務員將此不實事項登載於其職務上所掌之戶籍登記簿、戶
    口名簿及國民身分證等公文書，足生損害於戶政機關對戶籍
    管理之正確性，嗣甲○○以團聚為名，於93年5 月27日，持
    前開登載不實之戶籍登記資料，以蘇杜珍為其配偶之不實事
    由，至內政部警政署入出境管理局（現改為內政部入出國及
    移民署，下稱境管局）填具「大陸地區人民進入臺灣地區旅
    行證申請書」，申請蘇杜珍來臺探親，行使上開登載不實之
    戶籍登記資料，使境管局承辦人員實質審查後未發現虛偽，
    核發蘇杜珍中華民國臺灣地區旅行證，准其入境臺灣，蘇杜
    珍遂於93年7 月5 日持上開大陸地區人民進入臺灣地區旅行
    證非法進入臺灣。蘇杜珍來臺後，即至臺灣各地從事洗碗、
    水泥工及醫院看護等工作，於96年10月11日6 時許，在高雄
    市小港區小港國際機場為警查獲，始悉上情。
二、案經高雄市政府警察局苓雅分局報請臺灣高雄地方法院檢察
    署檢察官偵查起訴。
    理  由
一、被告甲○○所犯係死刑、無期徒刑、最輕本刑為3 年以上有
    期徒刑以外之罪，其於準備程序就前揭被訴事實為有罪之陳
    述，經告知簡式審判程序之旨，並聽取其與公訴人之意見後
    ，認無不得或不宜改依簡式審判程序進行之處，爰依刑事訴
    訟法第273 條之1 第1 項之規定，裁定依簡式審判程序審理
    。
二、上開事實，業據被告於本院審理時坦承不諱（見院卷第61頁
    ），核與證人蘇杜珍於警詢及偵查中證訴相符，並有被告入
    出國日期證明書1 紙（見偵緝卷第41頁）、戶籍謄本、大陸
    地區福建省寧德市公證處所出具結婚公證書、結婚登記申請
    書及被告個人基本資料、大陸地區人民進入臺灣地區旅行證
    申請書、大陸地區人民進入臺灣地區保證書及蘇杜珍進入臺
    灣地區旅行證各1 份（見偵卷第10、12、14、26、29、55、
    68頁）在卷可稽，被告之自白與事實相符，可採為認定犯罪
    之證據。本案事證明確，被告上揭犯行，堪以認定，應予依
    法論科。
三、被告行為後，刑法、刑法施行法業已於94年2 月2 日、95年
    6 月14日修正公布，並均自95年7 月1 日施行，參酌最高法
    院95年5 月23日刑事庭第8 次會議決議，應依刑法第2 條第
    1 項之規定，為新舊法比較：
(一)、修正前刑法第28條規定：「二人以上共同實施犯罪之行為者
    ，皆為正犯」，而修正後該條則將「實施」修正為「實行」
    ，以排除陰謀共同正犯及預備共同正犯，被告於修法前後均
    構成共同正犯，並無歧異之處，故應依一般法律適用之原則
    ，適用現行、有效之裁判時法論處。
(二)、修正前刑法第33條第5 款規定：「罰金：1 元以上。」修正
    後該款規定「罰金：新台幣1000元以上」，是比較新舊法結
    果，以舊法較有利於行為人。
(三)、修正前具有刑法第55條牽連之關係者，從一重處斷，然修正
    後之刑法業已刪除第55條牽犯之規定，則被告所犯數罪即應
    依修正後之數罪併罰之規定分論併罰。此刪除雖非犯罪構成
    要件之變更，但顯已影響行為人刑罰之法律效果，自屬法律
    有變更，仍應比較新舊法之規定。是比較結果，修正後之規
    定並非較有利於被告
(四)、經綜合比較結果，新法對被告並非有利，應依刑法第2 條
      第1 項前段之規定，適用行為時法即修正前之刑法處斷之
      。
四、查被告以徒具外觀合法形式之結婚，係意圖規避對大陸地區
    人民進入臺灣地區之管制，足見被告使蘇杜珍進入臺灣地區
    ，仍屬非法入境，核其所為，係違反臺灣地區與大陸地區人
    民關係條例第15條第1 款不得使大陸地區人民非法進入臺灣
    地區之規定，應依同條例第79條第1 項使大陸地區人民非法
    進入臺灣地區罪處斷。又被告以結婚之名義，使不知情之戶
    政機關登載於業務上所掌之公文書，並據以核發戶籍謄本等
    ，足生損害於戶政機關對戶籍管理之正確性，復持上開戶籍
    謄本向境管局申請蘇杜珍來臺而行使之，其此部分所為，係
    犯刑法第216 條、第214 條之行使使公務員登載不實文書罪
    ；其使公務員登載不實之低度行為，為行使之高度行為所吸
    收，不另論罪。被告與蘇杜珍就行使使公務員登載不實文書
    犯行，有犯意聯絡及行為分擔，應論以共同正犯。被告所犯
    上開兩罪，有方法、目的之牽連關係，應依修正前刑法第55
    條之規定，從一重論以臺灣地區與大陸地區人民關係條例第
    79條第1 項之使大陸地區人民非法進入臺灣地區罪處斷。本
    院審酌被告以「假結婚真入境」方式，使大陸地區人民得以
    非法入境臺灣地區，對臺灣社會安全及秩序造成危害，惟念
    其犯後坦承犯行，態度尚可等一切情狀，量處如主文所示之
    刑，以資懲儆。又被告之犯罪時間係在96年4 月24日以前，
    合於中華民國96年犯罪減刑條例第2 條第1 項第3 款規定，
    且被告係於該條例施行後之97年2 月29日經檢察官發布通緝
    ，於97年3 月1 日緝獲，並無該條例第5 條所列不得減刑之
    事由，爰減其宣告刑。
五、據上論斷，應依刑事訴訟法第273 條之1 第1 項、第299 條
    第1 項前段，臺灣地區與大陸地區人民關係條例第79條第1
    項、第15條第1 款，刑法第11條前段、第2 條第1 項前段、
    第28條、第216 條、第214 條、（含修正前）第55條，罰金
    罰鍰提高標準條例第1 條前段，中華民國96年罪犯減刑條例
    第2 條第1 項第3 款、第7 條，判決如主文。
本案經檢察官劉穎芳到庭執行職務。
中    華    民    國    97    年    6     月    27    日
                  刑事第七庭  法  官  唐照明
以上正本證明與原本無異。
如不服本判決應於判決送達後10日內，向本院提出上訴書狀。
中    華    民    國    97    年    6     月    27    日
                              書記官  許珈綺
附錄論罪科刑法條：
中華民國刑法第214條
明知為不實之事項，而使公務員登載於職務上所掌之公文書，足
以生損害於公眾或他人者，處3年以下有期徒刑、拘役或5百元以
下罰金。
中華民國刑法第216條
行使第210條至第215條之文書者，依偽造、變造文書或登載不實
事項或使登載不實事項之規定處斷。
臺灣地區與大陸地區人民關係條例第15條第1項
下列行為不得為之：
一  使大陸地區人民非法進入臺灣地區。
臺灣地區與大陸地區人民關係條例第79條第1項
一違反第15條第1款規定者，處1年以上7年以下有期徒刑，得併
  科新臺幣一百萬元以下罰金。


司法院資訊處製作；財團法人民間司法改革基金會備份。
